【裁判字號】    92,簡上,94
【裁判日期】    920611
【裁判案由】    確認本票債權關係不存在
【裁判全文】
臺灣高雄地方法院民事判決  九十二年度簡上字第九四號
    上  訴  人  丙○○
    被上 訴 人  乙○○
    訴訟代理人  甲○○
右當事人間請求確認本票債權關係不存在事件，上訴人對於中華民國九十二年一月三
十日本院高雄簡易庭九十一年度雄簡字第三二九五號第一審判決提起上訴，本院判決
如左：
    主      文
上訴駁回。
第二審訴訟費用由上訴人負擔。
    事實及理由
一、上訴人起訴主張：伊之子鄭忠泰因向被上訴人經營之三通當舖借款未還，被上訴
    人即於民國九十一年七月二十七日指派其員工至伊住處催討，因未遇鄭忠泰，乃
    表示要開走鄭忠泰名下伊由使用之自小客車，伊認並未積欠被上訴人借款，不願
    讓被上訴人取回車輛，詎被上訴人之員工竟駕車擋在伊後方，並自行開啟車門坐
    進右前座，強押伊至三通當舖簽發如附表所示，面額合計新台幣（下同）十九萬
    七千五百元之三紙本票（下稱系爭本票），並向鈞院聲請本票裁定強制執行。系
    爭本票既係伊遭脅迫所簽，爰撤銷受脅迫之發票行為，請求確認系爭本票債權不
    存在等語。經原審為其敗訴判決後，提起上訴，並於本院聲明：(一)原判決廢棄。
    (二)確認被上訴人所持有之系爭本票債權不存在。
二、被上訴人則以：因鄭忠泰欠伊借款及購買電腦價款，合計十九萬七千五百元，上
    訴人表示同意承擔該債務，並簽發系爭本票分期清償，並非伊脅迫上訴人簽發本
    票等語，資為抗辯。並於本院聲明：請求駁回上訴。
三、上訴人主張系爭本票係其於九十一年七月二十七日，在被上訴人經營之三通當舖
    所簽發，用以承擔鄭忠泰積欠被上訴人之債務；而被上訴人嗣持系爭本票向本院
    聲請裁定准予強制執行之事實，為被上訴人所不爭執，並經本院依職權調取本院
    九十一年度票字第二二七九七號卷查明屬實，可堪信為真實。至於上訴人主張其
    簽發系爭本票係遭被上訴人脅迫乙事，被上訴人則予以否認，故兩造所爭執者為
    ：上訴人簽發系爭本票有無遭被上訴人脅迫之情事？經查：
１、上訴人之子鄭忠泰於九十一年四月十六日，以登記其名下之賓士廠牌、車牌號碼
    ＺＥ─六一二一號自小客車，向被上訴人獨資經營之三通當舖質借十八萬二千元
    ，並欠購買電腦價金一萬五千五百元，合計十九萬七千五百元，約定於三個月內
    清償，惟鄭忠泰迄未清償乙事，為上訴人於原審所不爭執（見原審卷第三十九頁
    ），並有質借切結書、汽車買賣合約書、鄭忠泰所簽發之本票、行車執照、載明
    借款金額之當票及營利事業登記證為證（見原審卷第二十八頁至三十頁），足認
    被上訴人主張鄭忠泰積欠其十九萬七千五百元債務乙事，堪可採信。而被上訴人
    於鄭忠泰上開債務到期後，於九十一年七月二十七日前往上訴人住處催討，因未
    遇鄭忠泰而未獲清償，即表示欲取回鄭忠泰原設質之自小客車，然因上訴人表示
    需要使用該車，兩造遂前往三通當舖進行協調，上訴人同意簽發系爭本票承擔鄭
    忠泰上開債務，上訴人則讓上訴人繼續使用該自小客車等情，業據被上訴人陳明
    在卷，並經證人即目睹兩造協議過程之上訴人友人蔡哲瑞於原審證稱：「當時我
    在原告（上訴人）家，被告（被上訴人）來了三個人到原告家找原告兒子要錢，
    原告兒子付不出錢，被告就要把原告的車拖回當舖，因為原告需要車子開不能讓
    車子讓被告拖走，原告就跟著被告回當舖處理事情，我也跟過去當舖，當時原告
    如果沒有簽本票，被告就要把車子扣在那裡，簽完本票原告就把車子開回家。」
    （見原審卷第二十、二十一頁）等語綦詳。而蔡哲瑞係上訴人之朋友，且是上訴
    人請其出庭作證，其所為之證詞，應無偏袒被上訴人之虞，自屬可採，可見上訴
    人係為確保能繼續使用該自小客車，而同意承擔鄭忠泰之債務，並應被上訴人需
    提供一名連帶保證人之要求，才以其個人及配偶鄭許玉瑛之名義簽發系爭本票，
    以分期清償鄭忠泰之債務。
２、雖上訴人主張其簽發系爭本票係遭被上訴人脅迫。惟查：證人蔡哲瑞證另稱：「
    原告就跟著被告回當舖處理事情，我也跟過去當舖，當時原告開車車內有被告的
    人一人，我與我哥哥另坐另一部車過去，當時原告如果沒有簽本票，被告就要把
    車子扣在那裡，我沒有聽到被告有講恐嚇強迫的話及動作，簽完本票原告就把車
    子開回家。」（見原審卷第二十、二十一頁）等語，可見被上訴人員工前往上訴
    人住處催討債務時，現場尚有蔡哲瑞在場，且蔡哲瑞及其兄亦隨同上訴人前往三
    通當舖，並目睹兩造協議處理鄭忠泰債務之過程，衡情在有第三人在場之情況下
    ，被上訴人應不會有脅迫上訴人之舉動，縱令被上訴人有脅迫簽發本票之情事，
    在場之蔡哲瑞及其兄理應報警處理，上訴人嗣後亦應就被上訴人之脅迫行為，依
    司法途徑尋求救濟，豈會簽完系爭本票取回車輛後，均未採取任何保護措施，遲
    至被上訴人於九十一年九月十七日聲請本票強制執行後，始於同年十月三日提起
    本件確認之訴，顯與常理不符。況上訴人於本院亦陳稱：「被上訴人的人員並沒
    有持刀械，並沒有以言語恐嚇我，只講要我還錢。」等語（見本院九十二年五月
    九日筆錄），益證被上訴人並未向上訴人為脅迫行為。再者，依證人蔡哲瑞之證
    詞，當時係因鄭忠泰積欠被上訴人之債務未還，被上訴人為實現債權而派人前往
    上訴人住處取回質借之車輛，上訴人為免該車輛流當，乃與被上訴人員工前往三
    通當舖，並同意簽發系爭本票承擔鄭忠泰之債務，難認被上訴人有何脅迫之情。
    上訴人既未舉證證明受被上訴人脅迫才簽發系爭本票，則其以受脅迫主張撤銷發
    票行為，自無可採。
３、按債務承擔契約，係以第三人與債權人為當事人，祇須第三人與債權人互相表示
    意思一致，其契約即為成立，最高法院五十二年台上字第九二五號判例意旨可資
    參照。本件上訴人既同意簽發系爭本票承擔鄭忠泰積欠被上訴人之債務，則兩造
    間之債務承擔契約即已成立，依債務承擔契約之約定，上訴人自應給付系爭票款
    予被上訴人。
四、綜上所述，上訴人既未舉證被上訴人有脅迫其簽發系爭本票之情事，堪認其已同
    意承擔鄭忠泰之債務。從而，上訴人以受脅迫主張撤銷其發票行為，並請求確認
    附表所示本票債權關係不存在，為無理由，應予駁回。原審據此為上訴人敗訴判
    決，並無違誤，上訴意旨指摘原判決不當，求予廢棄，並無理由，應予駁回。
據上論結：本件上訴為無理由，依民事訴訟法第四百三十六條之一第三項、第四百四
十九條第一項、第七十八條，判決如主文。
中      華      民      國    九十二    年      六      月     十一     日
                              臺灣高雄地方法院民事第一庭
~B審判長法  官  林紀元
~B      法  官  陳月雯
~B      法  官  唐照明
右為正本係照原本作成。
本判判決不得上訴。
中      華      民      國    九十二    年      六      月     十一     日
~B法  院書記官  李承悌
┌─────────────────────────────┐
│九十二年度簡上字第九十四號附表                            │
├──┬────┬────┬────┬─────┬─────┤
│編號│發 票 人│發 票 日│ 票  號 │面     額 │到  期  日│
│    │        │        │        │（新台幣）│          │
├──┼────┼────┼────┼─────┼─────┤
│一  │丙 ○ ○│91.07.27│ 381284 │六萬元    │91.08.15  │
│    │鄭許玉瑛│        │        │          │          │
├──┼────┼────┼────┼─────┼─────┤
│二  │丙 ○ ○│91.07.27│ 381285 │六萬元    │91.08.05  │
│    │鄭許玉瑛│        │        │          │          │
├──┼────┼────┼────┼─────┼─────┤
│三  │丙 ○ ○│91.07.27│ 381286 │七萬七千五│91.07.30  │
│    │鄭許玉瑛│        │        │百元      │          │
└──┴────┴────┴────┴─────┴─────┘


司法院資訊處製作；財團法人民間司法改革基金會備份。
